臺灣高等法院刑事判決
                                    98年度上易字第2634號
上　訴　人　臺灣板橋地方法院檢察署檢察官
被　　　告　廖昱璋
上列上訴人因被告詐欺案件，不服臺灣板橋地方法院98年度再字
第1 號，中華民國98年9 月9 日第一審判決（聲請簡易判決處刑
案號：臺灣板橋地方法院檢察署97年度偵字第24537 號、25821
號），提起上訴，本院判決如下：
    主  文
原判決撤銷。
廖昱璋幫助意圖為自己不法之所有，以詐術使人將本人之物交付
，處有期徒刑叁月，如易科罰金，以新臺幣壹仟元折算壹日。
    事  實
一、廖昱璋明知其所有之中國信託商業銀行銀行斗六分行帳號「
    000-000000000000」號金融帳戶，係供其個人金融存提款使
    用，並可預見提供該帳戶予他人使用，將可能幫助他人遂行
    財產犯罪，竟意圖為他人不法之所有，並基於幫助詐欺之不
    確定故意，於民國97年7 月22日17時許，在臺北縣板橋市○○
    路○ 段135 號7-11便利商店附近，將其所有之上開帳戶之存
    摺、金融卡、密碼，交付予某姓名年籍不詳綽號為蔡先生之
    男子，作為詐騙他人款項之人頭帳戶。嗣不詳成年人組成之
    詐騙集團成員取得上開帳戶之存摺、提款卡後，即基於意圖
    為自己不法所有之犯意聯絡：1 、於97年7 月25日18時48分
    許，藉口網路購物付款方式設定錯誤，要求方美雅匯款，方
    美雅不疑有他，陷於錯誤，於同日依指示操作自動櫃員機匯
    款及提領現金用自動存款之方式，共計新台幣（下同）260,
    000 元至上開帳戶。2 、於97年7 月25日20時許，藉口網路
    購物付款方式設定錯誤，要求張孟昭匯款，張孟昭不疑有他
    ，陷於錯誤，於同日21時24分許依指示操作自動櫃員機匯款
    29,999元至上開帳戶。嗣被害人警覺受騙報警處理，始悉上
    情，然上開款項已旋遭不明人士以金融卡提領殆盡。
二、案經方美雅、張孟昭訴由臺北縣政府警察局海山、板橋分局
    報告臺灣板橋地方法院檢察署檢察官聲請簡易判決處刑。
    理  由
一、認定犯罪事實所憑證據和理由：
（一）訊據被告廖昱璋坦承上開帳戶為其所有，並於前揭時地將
      該帳戶存摺、金融卡、密碼交付不詳姓名年籍之成年男子
      等情。並經證人方美雅於警詢、證人張孟昭於警詢、偵查
      中證述甚詳，及受理詐騙帳戶通報警示簡便格式表、 內
      政部警政署反詐騙諮詢專線紀錄表、反詐騙案件紀錄表、
      金融機構聯防機制通報單、自動櫃員機交易明細表等，及
      被告所有上開帳戶之原始申設資料影本、各項異動申請書
      影本、歷史交易明細表等在卷可稽。
（二）被告雖矢口否認幫助詐欺取財犯行，辯稱：其見報紙求職
      廣告去電聯繫，對方自稱「蔡主任」，表示應徵工作為載
      送傳播小姐從事性交易之司機，客人消費所得需匯入其帳
      戶，為確保其帳戶無虞，其需提供帳戶存摺、金融卡、密
      碼，於確認後可開始工作，其信以為真將帳戶存摺、金融
      卡、密碼交付，之後打電話詢問何時開始上班未獲回應，
      始察覺受騙，及該集團佯以應徵工作為由詐騙求職者之帳
      戶存摺、金融卡以為不法使用一事，已經臺灣台中地方法
      院判決在案云云。
（三）惟查，金融帳戶為個人之理財工具，一般民眾皆可以存入
      最低開戶金額之方式自由申請開設金融帳戶，並無任何特
      殊之限制，至銀行申請開立帳戶，其目的不外於利用銀行
      帳戶作存、提款、轉帳等財產之金錢支配處分，故對於銀
      行發給之存摺、金融卡、密碼等資料，無不妥為保存，以
      防遺失或被盜用，損及個人財產權益，甚至遭濫用為財產
      犯罪之工具。且個人之存摺與金融卡，專有性甚高，並非
      自由流通使用之物，縱需交他人使用，亦必基於信賴關係
      或特殊事由，自不可能隨意交予不相識之人任意使用。邇
      來不法份子，經常利用他人存款帳戶、提款卡以遂行犯行
      ，類此案件在社會上層出不窮，亦屢經報章雜誌及其他新
      聞媒體再三披露，避免此等專屬性甚高之物品被不明人士
      利用為犯罪工具，亦為一般生活所應有之認識。次按刑法
      上之幫助犯，係對於犯罪與正犯有共同之認識，而以幫助
      之意思，對於正犯資以助力，而未參與實施犯罪之行為者
      而言（最高法院75年度台上字第1509號、88年度台上字第
      1270號判決意旨參照）；如未參與實施犯罪構成要件之行
      為，且係出於幫助之意思提供助力，即屬幫助犯，而非共
      同正犯。經查，本件被告提供上開帳戶予不詳人士，作為
      實施詐欺取財之犯罪工具，其單純提供帳戶供人使用之行
      為，並不等同於向被害人施以欺罔之詐術行為，且亦無證
      據證明被告有參與詐欺取財犯行之構成要件行為。雖被害
      人確實匯款至被告前開提供之帳戶，業如前述，但既無從
      證明本件詐欺罪之構成要件行為或該匯入之款項，為被告
      所實施或提領，故僅能認定被告係單純提供帳戶供人使用
      ，而為幫助詐欺取財之行為。再者，縱被告所辯係為求職
      於性交易行業時，遭詐騙其存摺、提款卡之說詞，衡諸常
      情，性交易行業既屬不法，被告於交付其存摺、提款卡予
      該不法集團之人之際，對該不法集團將利用其存摺從事不
      法行為一事，亦應有未必故意之認識。所辯自不足採信，
      其犯行足堪認定。
二、論罪：核被告廖昱璋所為，係犯刑法第30條第1 項前段、第
    339 條第1 項之幫助詐欺取財罪。又被告以一幫助行為，提
    供上開帳戶幫助他人先後2 次詐取財物犯行，為一行為觸犯
    數罪名，係想像競合犯，應依刑法第55條規定論以一幫助詐
    欺取財罪。再被告幫助他人犯罪，係屬幫助犯，依刑法第30
    條第2 項之規定，按正犯之刑減輕之。
三、撤銷原判決之理由：原審採信被告因求職遭詐騙帳戶之說話
    ，判決被告無罪，固非無見。惟查：臺灣臺中地方法院97年
    度易字第3644號判決固認定該案被告陳世偉以詐騙方式，獲
    取本件被告廖昱璋之中國信託商業銀行斗六分行帳戶（帳號
    000-000000000000）、提款卡、密碼、駕照影本等物。然經
    該法院傳喚該案被告陳世偉到庭作證，其證稱：「（問：願
    意交付存摺、提款卡給你的，是別人找好通知你去拿？）是
    的」、「（問：你是否知道存款人本人為何願意交付存摺、
    提款卡給你？）不知道」，顯見被告究因何緣由而交付其存
    摺、提款卡等物，究係基於幫助詐欺之未必故意而交付？或
    係確遭詐騙而交付？證人陳世偉並未能就此問題而回答，已
    難以其證述而為有利本件被告之事實認定。更何況，證人陳
    世偉亦證稱其僅曾前往高雄火車站前麥當勞收取存摺、提款
    卡，而未曾前往被告所供稱之臺北縣板橋市○○路之便利商店
    收取，存摺、提款卡，顯見被告並非交付其存摺、提款卡等
    物予證人陳世偉。然原審仍憑實無收受被告存摺、提款卡等
    物之證人陳世偉之證述，遽為被告有利之認定，顯有判決不
    依證據之違誤。檢察官上訴意旨據此指摘原審判斷不當，為
    有理由，應由本院撤銷原判決。
四、科刑：
    爰審酌被告恣意提供個人金融機構帳戶，助長詐騙財產犯罪
    之風氣，徒增犯罪偵查之困難程度，應嚴予非難，兼衡被告
    之素行、智識程度，其犯罪之動機、目的、手段及所肇損害
    ，暨被告犯罪後態度等一切情狀，量處如主文第二項所示之
    刑，並諭知易科罰金之折算標準。
五、適用之法律：
    ㈠刑事訴訟法第369 條第1 項前段、第364 條、第299 條第1
       項前段。
    ㈡刑法第339 條第1 項、第30條、第55條、第41條第1 項前
      段，刑法施行法第1 條之1 ，本案經檢察官劉文水到庭執
      行職務。
中    華    民    國    98    年    12    月    15    日
                  刑事第七庭  審判長法  官  陳晴教
                                    法  官  游紅桃
                                    法  官  楊智勝
以上正本證明與原本無異。
不得上訴。
                                    書記官  李麗花
中    華    民    國    98    年    12    月    15    日
附錄：本案論罪科刑法條全文
中華民國刑法第339 條（普通詐欺罪）
意圖為自己或第三人不法之所有，以詐術使人將本人或第三人之
物交付者，處5 年以下有期徒刑、拘役或科或併科1 千元以下罰
金。
以前項方法得財產上不法之利益或使第三人得之者，亦同。
前二項之未遂犯罰之。